【裁判字號】    95,交簡上,6
【裁判日期】    951124
【裁判案由】    公共危險
【裁判全文】
臺灣臺東地方法院刑事判決            95年度交簡上字第6號
上  訴  人  臺灣臺東地方法院檢察署檢察官
被      告  乙○○
上列上訴人因被告公共危險案件，不服中華民國94年12月23日本
院交通法庭95年度東交簡字第175號第一審刑事簡易判決（聲請
簡易判決處刑案號：94年度偵字第938號）提起上訴 (95年度上
字第2號)，本院管轄之第二審合議庭判決如下：
    主  文
原判決撤銷。
乙○○服用酒類，不能安全駕駛動力交通工具而駕駛，處拘役伍
拾日，如易科罰金，以銀元參佰元即新臺幣玖佰元折算壹日。
    事  實
一、乙○○於民國94年4月22日晚間7時許，在臺東縣臺東市○○
    路某薑母鴨店內飲用酒類後，已處於不能安全駕駛動力交通
    工具之狀態，竟仍駕駛車號E7-4176號自小客車，沿臺東縣
    臺東市○○路由南往北方向行駛，嗣於同日晚間9時30分許
    ，行經傳廣路與四維路口，本應注意車前狀況，隨時採取必
    要之安全措施，而依當時情況亦無不能注意情事，竟疏未注
    意，適劉明淦騎乘車號KP2-285號重型機車搭載其妻余麗珍
    沿傳廣路由南向北行駛於乙○○車前，欲左轉至四維路，乙
    ○○因煞車不及致撞倒劉明淦騎乘之重型機車，劉明淦及余
    麗珍因而受有傷害 (傷害部分未據告訴)，經人報警處理，
    為警當場檢測其吐氣酒精濃度為每公升0.59毫克，始查知上
    情。
二、案經臺東縣警察局臺東分局報請臺灣臺東地方法院檢察署檢
    察官偵查後聲請簡易判決處刑。
    理  由
一、上揭犯罪事實，業據被告於警詢、檢察官偵查及本院審理中
    坦承不諱，並有酒精濃度測試收據、臺東縣警察局臺東分局
    交通事故處理小組取締酒醉駕車違反刑法第185條之3案件觀
    察紀錄表及臺東縣警察局舉發違反道路交通管理事件通知單
    各1紙在卷可憑 (見警卷第19頁、第21頁、第27頁)。而被告
    飲酒後呼氣所含酒精濃度經檢測達每公升0.59毫克，堪認被
    告之生理狀況及駕駛能力已受酒精之影響，注意力及反應能
    力降低，其駕駛能力受影響，不足以應付駕駛交通工具之各
    種狀況，其駕駛行為將對其餘用路人造成一般之危險性，被
    告確因服用酒類而不能安全駕駛動力交通工具，致肇事使劉
    明淦及余麗珍夫婦受有傷害，亦有馬偕紀念醫院診斷證明書
    附卷可按 (見警卷第25頁至第26頁)，綜上，被告自白核與
    事實相符。本件事證明確，被告犯行洵堪認定，應依法論科
    。
二、查被告行為後，刑法於94年1月7日修正通過，於94年2月2日
    公布，並於95年7月1日施行。按行為後法律有變更者，適用
    行為時之法律，但行為後之法律有利於行為人者，適用最有
    利於行為人之法律，修正後之刑法第2條第1項定有明文。此
    條規定乃與刑法第1條罪刑法定主義契合，而貫徹法律禁止
    溯及既往原則，係規範行為後法律變更所生新舊法律比較適
    用之準據法，是刑法第2條本身雖經修正，但刑法第2條既屬
    適用法律之準據法，本身尚無比較新舊法之問題，應一律適
    用裁判時之現行刑法第2條規定以決定適用之刑罰法律。又
    本次刑法修正之比較新舊法，應就罪刑有關之共犯、未遂犯
    、想像競合犯、牽連犯、連續犯、結合犯，以及累犯加重、
    自首減輕暨其他法定加減原因（如身分加減）與加減例等一
    切情形，綜其全部罪刑之結果而為比較（最高法院95年度第
    8次刑事庭會議決議參照）。經查：本案被告行為時之刑法
    第185條之3之法定刑為「1年以下有期徒刑、拘役或3萬元以
    下罰金。」。又依被告行為時之刑法第33條第5款規定：罰
    金為1元以上。是被告行為時法定罰金刑部分，經折算為新
    臺幣後，為新臺幣3元以上9萬元以下。而95年7月1日公布施
    行之刑法第33條第5款規定：罰金為新臺幣1,000元以上。另
    刑法施行法第1條之1規定：「中華民國94年1月7日刑法修正
    施行後，刑法分則編所定罰金之貨幣單位為新臺幣。94年1
    月7日刑法修正時，刑法分則編未修正之條文定有罰金者，
    自94年1月7日刑法修正施行後，就其所定數額提高為30倍。
    但72年6月26日至94年1月7日新增或修正之條文，就其所定
    數額提高為3倍」。而刑法第185條之3係於88年4月21日修正
    ，是依上開規定，罰金部分應提高為3倍。因此，刑法第185
    條之3之罰金刑部分為新臺幣1,000元以上9萬元以下。經比
    較新、舊法之結果，被告行為時之舊法對其較為有利，應適
    用修正前刑法之相關規定。
三、核被告所為，係犯刑法第185條之3服用酒類不能安全駕駛動
    力交通工具而駕駛罪。按檢察官審酌案件情節，認為宜以簡
    易判決處刑之案件，被告於偵查中自白者，得向檢察官表示
    願受科刑之範圍或願意接受緩刑之宣告，檢察官同意者，應
    記明筆錄，並即以被告之表示為基礎，向法院求刑或為緩刑
    宣告之請求。法院應於檢察官求刑或緩刑宣告請求之範圍內
    為判決，但有下列情形之一者，不在此限︰‧‧‧(四)檢察官
    之請求顯有不當或顯失公平者，此刑事訴訟法第451條之1第
    1、4項定有明文。而檢察官為求刑，依據前揭法條文義並貫
    徹認罪協商制度之精神，法院若認檢察官之請求顯有不當或
    顯失公平，除非改用通常程序審判，否則量刑即應受拘束，
    且於檢察官求刑範圍內為判決。查本案被告於偵查中自白，
    並向檢察官表示願受拘役50至59日之宣告，並無請求緩刑一
    節，經記明筆錄，檢察官即以被告表示為基礎，向法院求刑
    ，此有偵訊筆錄及聲請簡易判決處刑書各1份在卷可稽。然
    原判決之處刑，既未依檢察官之聲請僅為拘役50至59日之宣
    告，逾越檢察官求刑範圍而為緩刑2年之諭知，且未改依通
    常程序審判，仍逕依簡易程序論罪科刑，其訴訟程序自有違
    誤，上訴人據為上訴請求撤銷改判，非無理由，自應將原判
    決撤銷改判。爰審酌被告之呼氣酒精濃度測試值達每公升0.
    59毫克，高於每公升0.55毫克，顯見被告無顧法律規定及忽
    略其他用路權人之生命、身體健康安全，更忽視其如肇事後
    不僅本身需受刑事追訴處罰，並可能造成一個或數個家庭之
    破碎，徒增國家、社會資源之浪費，惡性非輕，而酒精成分
    對人之意識能力具有不良影響，超量飲酒後會導致對周遭事
    務之辨識及反應能力較平常狀況薄弱，被告服用酒類達注意
    力、反應力、平衡感、操控力、穩定性、駕駛能力均降低、
    顯然不能安全駕駛之程度，仍駕駛動力交通工具自用小客車
    ，對一般往來之人車均生高度危險性等情，認檢察官聲請依
    聲請簡易判決協商結果，處拘役50至59日，並無顯有不當或
    顯失公平，爰依協商結果量處如主文第2項所示之刑，以示
    懲儆。末查被告行為後，刑法第41條第1項前段已修正為：
    「犯最重本刑為5年以下有期徒刑以下之刑之罪，而受6個月
    以下有期徒刑或拘役之宣告者，得以新臺幣1,000元、2,000
    元或3,000元折算1日，易科罰金。」，並於94年2月2日修正
    公布，於95年7月1日生效，核與被告行為時刑法第41 條第1
    項前段所規定：「以1元以上3元以下折算1日」，並適用修
    正前罰金罰鍰提高標準條例第2條前段（現已刪除）：「就
    其原定數額提高為100倍折算1日」規定之結果，則本件被告
    行為時之易科罰金折算標準，應以銀元100元以上300元以下
    折算1日，經折算為新臺幣後，應以新臺幣300元以上900元
    以下折算為1日。比較新、舊法之結果，以95年7月1日修正
    公布施行前之規定，較有利於被告，則應依修正後刑法第2
    條第1項前段，適用修正前刑法第41條第1項前段規定，定其
    易科罰金之折算標準，附此敘明。
四、據上論斷，應依刑事訴訟法第455條之1第1項、第3項、第45
    1條之1第4項、第369條第1項前段、第364條、第299條第1項
    前段，刑法第2條第1項前段、修正前刑法第185條之3、第41
    條第1項前段，修正前罰金罰鍰提高標準條例第2條，判決如
    主文。
本案經檢察官甲○○到庭執行職務。
中    華    民    國    95    年    11    月    24    日
                  刑事第二庭審判長法  官    李水源
                                  法  官    簡芳潔
                                  法  官    曾宗欽
以上正本證明與原本無異。
本件不得上訴。
                                  書記官  沈茜庭
中    華    民    國    95    年    11    月    28    日
附記
中華民國刑法第185條之3
（重大違背義務致交通危險罪）
服用毒品、麻醉藥品、酒類或其他相類之物，不能安全駕駛動力
交通工具而駕駛者，處1年以下有期徒刑、拘役或3萬元以下罰金
。


司法院資訊處製作；財團法人民間司法改革基金會備份。
